【裁判字號】    97,交聲,3463
【裁判日期】    980224
【裁判案由】    聲明異議
【裁判全文】
臺灣臺中地方法院交通事件裁定        97年度交聲字第3463號
原處分機關  交通部公路總局臺中區監理所臺中市監理站
受處分人
即異議人    甲○○
上列受處分人因違反道路交通管理處罰條例案件，對於交通部公
路總局臺中區監理所（臺中市監理站）97年12月5 日所為之處分
（裁監稽違字第裁61-HD0000000號裁決書），聲明異議，本院裁
定如下：
    主    文
原處分撤銷。
甲○○不罰。
    理    由
一、原處分機關略以：本件受處分人即異議人甲○○駕駛車牌號
    碼519-CKA號重型機車，於民國97年10月12日1時57分許，在
    台中縣潭子鄉○○路與豐原大道口處時，因「闖紅燈（直行
    ）」之違規，經臺中縣警察局豐原分局依違反道路交通管理
    處罰條例第53條第1項舉發，異議人於97年10月15 日提出申
    訴，業經舉發機關於97年11月25日以中縣豐警交字第097000
    7167號函覆，本所遂於97年12月5日以裁監稽違字第裁61-HD
    0000000號裁決書裁處罰鍰新臺幣1800元，並記違規點數3點
    ，依法裁處應無不合等語。
二、本件異議人聲明異議意旨略以：豐原中山路與豐原大道口紅
    綠燈雙向有15秒的秒差。當天凌晨警方是由潭子往豐原方向
    ，而伊是由豐原往潭子方向，就是說潭子往豐原方向紅燈時
    ，豐原往潭子還有15秒的時間才轉成紅燈。事後伊看紅綠燈
    有秒差時，警方不理會，叫伊向監理單位申訴，此紅綠燈也
    請公路局勘察，可以附上此紅綠燈確實有15秒的秒差錄影，
    故提出聲明異議等語。
三、按汽車駕駛人，行經有燈光號誌管制之交岔路口闖紅燈者，
    處新台幣1800元以上5400元以下罰鍰；又汽車駕駛人有道路
    交通管理處罰條例第53條第1 項之情形者，除依原條項處罰
    鍰外，並記違規點數3 點，道路交通管理處罰條例第53條第
    1項、第63條第1項第3 款分別定有明文。次按法院受理有關
    交通事件，準用刑事訴訟法之規定；其處理辦法，由司法院
    會同行政院定之，道路交通管理處罰條例第89條定有明文。
    上開條例給予當事人申辯及提出證據之機會，符合正當法律
    程序，與憲法第16條保障人民訴訟權之意旨並無抵觸，亦經
    司法院大法官著有解釋可參（司法院釋字第418 號）。再按
    被告未經審判證明有罪確定前，推定為無罪。犯罪事實應依
    證據認定之，無證據不得認定犯罪事實。又不能證明被告犯
    罪或其行為不罰者，應諭知無罪之判決，刑事訴訟法第 154
    條、第301條第1項，分別定有明文。又按認定不利於被告之
    事實，須依積極證據，苟積極證據不足為不利於被告事實之
    認定時，即應為有利於被告之認定，更不必有何有利之證據
    ；且事實之認定，應憑證據，如未能發現相當證據，或證據
    不足以證明，自不能以推測或擬制之方法，以為裁判基礎；
    而認定犯罪事實所憑證據，雖不以直接證據為限，間接證據
    亦包括在內；然而無論直接或間接證據，其為訴訟上之證明
    ，須於通常一般之人均不致有所懷疑，而得確信其為真實之
    程度者，始得據為有罪之認定，若其關於被告是否犯罪之證
    明未能達此程度，而有合理性懷疑之存在，致使無從形成有
    罪之確信，根據「罪證有疑，利於被告」之證據法則，即不
    得遽為不利被告之認定，亦分別有最高法院 30年上字第816
    號、40年臺上字第86號、76年臺上字第4986號等判例可資參
    照。由上開規定可知，法院就違反道路交通管理處罰條例之
    案件，對於據以認定行為人違規之事實及證據，仍應依積極
    證據認定之，不得僅憑警察機關員警逕行開立之舉發違反道
    路交通管理事件通知單及主管機關違反道路交通管理事件裁
    決書，即推定受處分人有道路交通違規之事實。而警察機關
    員警就交通違規之舉發（填載舉發道路交通管理事件通知書
    ），除在維護交通秩序公共利益外，尚涉及員警之個人績效
    ，其與受舉發人係處於利害關係人對立之地位，交通違規舉
    發警員之舉發，既係以使受舉發人受交通違規裁罰為目的，
    且係利害關係人，是其所為之舉發是否與事實相符，仍應調
    查其他證據以資審認，如仍存有合理之懷疑，無法達於確信
    受處分人有違反道路交通事管理處罰條例之事實時，應依刑
    事訴訟法上「罪疑唯輕」、「有疑唯利於被告」之原則，就
    有疑問之部分，應作對於受處分人有利之認定，合先敘明。
四、本件原處分機關所為之上開處分，無非係以臺中縣警察局豐
    原分局中縣警交字第HD0000000 號舉發通知單、及同分局上
    開函文各1 紙為其依據，然依前揭說明，法院就道路交通案
    件聲明異議之處理，認定受處分人道路交通違規之事實，準
    用刑事訴訟法證據章規定之結果，仍應依積極證據認定之，
    不得僅憑警察機關員警逕行開立之舉發違反道路交通管理事
    件通知單及所為查覆函文，即推定異議人有道路交通違規之
    事實。經查，本件舉發之警員乙○○在潭子鄉往豐原市方向
    巡邏，巡邏路段在潭子鄉○○路到豐原市○○○○道交界，
    在中山路3段的1家汽車廠剛簽完巡邏箱，車子調頭要從豐原
    大道迴轉往潭子方向行駛，巡邏車行駛在中山路上，在距離
    豐原大道50幾公尺，在其正前方的路口號誌是紅燈，未到號
    誌路口，就發現一部519- CKA重機車在對向闖紅燈行駛過來
    ，即迴轉將機車駕駛攔下告發。當時警車與機車都是直行車
    ，但雙方行向的號誌燈有秒差，機車行向的紅燈比其行向慢
    約10至15秒，因為當時見其行向是紅燈才把機車駕駛攔下，
    該路口並非在其轄區範圍內，原先不知道有雙向秒差，所以
    本件有可能是其發現機車駕駛闖紅燈攔下時，因秒差緣故，
    機車駕駛的行向是綠燈，事後其再去現場看，雙向確實是有
    秒差等情，業據證人乙○○即台中縣警察局豐原分局潭子分
    駐所警員到庭結證明確。綜上可知，本件無法排除異議人因
    雙向有秒差而其行車方向為綠燈之可能性，自難遽予認定異
    議人係闖紅燈，此外，本院復查無其他積極證據足資認定異
    議人有違規闖紅燈之行為，自應為有利於異議人之認定。原
    處分機關未察，遽依道路交通管理處罰條例第53條第1 項、
    第63條第1項第3款之規定，裁處異議人罰鍰1800元，並記違
    規點數3點，容有未洽。本件異議為有理由，依法應撤銷原
    處分，併諭知不罰。
據上論斷，應依道路交通管理處罰條例第87條第2 項，道路交通
案件處理辦法第20條，裁定如主文。
中    華    民    國    98    年    2     月    24    日
                  交通法庭    法  官  林慧英
上正本證明與原本無異。
如不服本裁定應於送達後5日內向本院提出抗告狀。
                              書記官  廖碩薇
中    華    民    國    98    年    2     月    24    日


司法院資訊處製作；財團法人民間司法改革基金會備份。
